【裁判字號】    99,訴,928
【裁判日期】    990827
【裁判案由】    清償債務
【裁判全文】
臺灣高雄地方法院民事判決               99年度訴字第928號
原      告  台灣中小企業銀行股份有限公司
法定代理人  丁○○
訴訟代理人  甲○○
            戊○○
被      告  晨都企業股份有限公司
法定代理人  丙○○
法定代理人  乙○○
上列當事人間清償債務事件，經本院於民國99年8月23日言詞辯
論終結，判決如下：
    主      文
被告應給付訴外人全隆建材股份有限公司新台幣貳佰零陸萬仟
柒佰拾元，及如附表一所示之利息。
原告其餘之訴駁回。
訴訟費用由被告負擔。
    事實及理由
一、被告經合法通知，未於言詞辯論期日到場，經核無民事訴訟
    法第386 條各款所列情形，爰依原告之聲請，由其一造辯論
    而為判決。
二、原告主張：
  (一)訴外人全隆建材股份有限公司（下稱全隆公司）於民國96年
    6 月4 日向伊借款新台幣（下同）10,000,000元（下稱系爭
    第一筆借款），雙方約定借款期間自96年6 月5 日起至99年
    6 月5 日止，自實際撥款日起，依年金法，按月攤還本息，
    利息按原告當時之2 年期定期儲蓄機動利率加週年利率1.62
    5 ％計付，且約定逾期在6 個月以內者，按上開利率10％，
    逾期超過6 個月者，按上開利率20％計付違約金。全隆公司
    並於同日與伊簽訂授信約定書，約定對於伊所負之一切債務
    ，如任何一宗債務不依約清償本金，視為全部到期。
  (二)又全隆公司於96年6 月28日與伊簽訂協助中小企業紮根專案
    貸款契約書，雙方約定借款總額28,000,000元（下稱系爭第
    二筆借款），借款期間自96年6 月29日起至111 年6 月29日
    止，由全隆公司按計畫之實際進度分別出具借據申請1 次或
    分次撥付，利息按中長期資金運用利率加0.58% 機動計息，
    嗣中長期資金運用利率調整時，即日隨同調整。本金部分第
    1 次撥款金額自96年9 月29日起開始償還，每3 個月1 期，
    共分60期，嗣後各次撥貸之金額，按上述剩餘期數攤還。利
    息部分每月繳付1 次，自96年7 月29日起開始繳付，且約定
    逾期在6 個月以內者，按上開利率10％，逾期超過6 個月者
    ，按上開利率20％計付違約金。全隆公司並於同日出具借據
    ，向伊借貸28,000,000元。
  (三)又全隆公司於97年6 月5 日與伊簽訂委任保證契約，雙方約
    定由全隆公司委任伊保證，保證金額以5,000,000 元為限（
    下稱系爭第三筆借款），得1 次動用，保證期間自97年6 月
    6 日起至98年6 月6 日止，如全隆公司未履行委任保證事項
    ，致伊墊付保證款項及有關費用時，全隆公司應立即清償，
    如有遲延，應自伊墊付日起至清償日止，如保證幣別為新台
    幣者，按墊付金額照墊付日原告基準利率加週年利率1.17％
    計付墊款息，如保證幣別為外幣者，按墊付金額照墊付日伊
    牌告外幣貸款利率計付墊付息，並自墊付日起，逾期在6 個
    月以內者，按上開利率10％，逾期超過6 個月者，按上開利
    率20％計付違約金。
  (四)又全隆公司於97年6 月5 日與伊簽訂週轉金貸款契約，雙方
    約定借款額度為15,000,000元，借款動用期間自97年6 月6
    日起至98年6 月6 日止，由全隆公司出具借據或票據，申請
    循環或分批動用，每筆借款期限最長不得超過5 個月，借款
    利息按週年利率4.9 ％計息，嗣原告基準利率調整時，自調
    整日起改按伊新公告基準利率加週年利率0.67％計付，且約
    定逾期在6 個月以內者，按上開利率10％，逾期超過6 個月
    者，按上開利率20％計付違約金。並約定全隆公司借款時，
    如提供票據，願背書轉讓伊，抵償對於伊所負之一切債務。
    嗣全隆公司先後出具借款，向伊借貸如附表二所示之借款（
    下稱系爭第四筆借款）。
  (五)詎全隆公司就系爭第一筆借款自98年2 月24日起，即未按月
    攤還本息；系爭第二筆借款自98年1 月29日起，即未依約清
    償本息；系爭第三筆借款，伊已墊付2,875,997 元，伊並於
    墊付日沖償設質之存款500,245 元，剩餘款項2,375,752 元
    ，全隆公司迄未繳付；系爭第四筆借款均已屆期，全隆公司
    仍未清償，依約已喪失期限利益，全部債務視同到期，經伊
    核算結果，全隆公司共積欠伊本金41,449,765元、利息及違
    約金，此經台灣台南地方法院以98年度重訴字178 號民事判
    決在案。而被告與全隆公司素有業務往來，被告積欠全隆公
    司貨款，全隆公司乃開立統一發票向被告請款，被告即開立
    票面金額合計為2,063,733 元之支票7 紙交付予全隆公司，
    嗣由全隆公司持被告開立禁止背書轉讓之支票向伊貼現，經
    伊屆期提示均遭退票，而全隆公司迄今怠於向被告追索，為
    此，爰依民法第242 條之規定，提起本件訴訟，求為判決如
    主文第1 項所示。
三、被告未於言詞辯論期日到場，亦未提出書狀作何聲明或陳述
    。
四、原告主張之事實，業據提出與其所述相符之借據、協助中小
    企業紮根專案貸款契約書、委任保證契約、週轉金貸款契約
    、還款付息明細表、統一發票、支票暨退票理由單及台灣台
    南地方法院98年度重訴字第178 號民事判決等件為證，而被
    告未於言詞辯論期日到場，亦未提出書狀作何聲明或陳述，
    依本院調查結果，原告主張之事實，堪信為真。
五、按債務人怠於行使其權利時，債權人因保全債權，得以自己
    之名義，行使其權利。但專屬於債務人本身者，不在此限。
    民法第242 條定有明文。故行使代位權之標的，應為非專屬
    於債務人之現有權利，且債權人行使代位權之效果直接歸屬
    於債務人，蓋債權人係代位行使債務人之權利，此項權利實
    質內容，當不致因代位權之行使而受影響，債權人如係代位
    行使債務人之請求權，則猶如債務人自己行使者然，惟有請
    求第三債務人，依債務本旨向債務人為給付。第三債務人對
    於債務人負有給付義務，亦惟有債務人有權請求其給付，債
    權人所行使者為代位權，但權利之內容並非債權人固有之請
    求權，即不得請求第三債務人逕向債權人給付，亦即債權人
    不得請求第三債務人直接向其清償。惟如第三債務人向債務
    人給付時，債務人原即有權受領（民法第309 條參照），倘
    若債務人怠於受領，債權人即有代位行使債務人受領權之權
    利，且債權人於受領給付後，與債務人間成立寄託關係，如
    經債務人請求，應隨時返還之。債權人不得直接以該給付物
    供清償自己債權之用，惟有依強制執行程序，或經債務人同
    意，始得將受領之給付物抵償債權，如未經債務人同意，亦
    不得主張以其應返還之給付，與其原來之債權抵銷。查全隆
    公司持有被告所開立之上開支票，既經原告屆期提示未獲兌
    現，則被告對全隆公司仍負有上開票據債務，而全隆公司對
    原告負有上開借款債務，其怠於行使上開票據權利，則原告
    依民法第242 條之規定，代位全隆公司行使如主文第1 項所
    示之票據權利，洵屬有據，應予准許。至原告請求由其代位
    受領部分，因被告（第三債務人）並未向全隆公司（債務人
    ）為現實給付，自無全隆公司遲延受領而由原告代位受領之
    問題，故原告此部分之請求，不應准許。
六、據上論結，本件原告之訴為有理由，依民事訴訟法第385 條
    第1 項前段、第79條，判決如主文。
中    華    民    國    99    年    8     月    27    日
                    民事鳳山分庭法  官  何悅芳
以上正本係照原本作成。
如對本判決上訴，須於判決送達後20日內向本院提出上訴狀。如
委任律師提起上訴者，應一併繳納上訴審裁判費。
中    華    民    國    99    年    8     月    27    日
                                書記官  陳俐嫺
附表二：
┌──┬──────┬──────┬─────────┬──────────┐
│ 1  │   450,000元│   139,306元│自98年6 月24日起至│自98年7 月25日起至清│
│    │            │            │清償日止，按週年利│償日止，其逾期在6 個│
│    │            │            │率2.98%計算之利息 │月以內者，按左開利率│
│    │            │            │                  │10% 計算，其逾期超過│
│    │            │            │                  │6 個月者，按左開利率│
│    │            │            │                  │20% 計算之違約金    │
├──┼──────┼──────┼─────────┼──────────┤
│ 2  │   870,000元│   870,000元│自98年4 月25日起至│自98年5 月26日起至清│
│    │            │            │清償日止，按週年利│償日止，其逾期在6 個│
│    │            │            │率2.98% 計算之利息│月以內者，按左開利率│
│    │            │            │                  │10% 計算，其逾期超過│
│    │            │            │                  │6 個月者，按左開利率│
│    │            │            │                  │20% 計算之違約金    │
├──┼──────┼──────┼─────────┼──────────┤
│ 3  │   650,000元│   650,000元│自98年4 月25日起至│自98年5 月26日起至清│
│    │            │            │清償日止，按週年利│償日止，其逾期在6 個│
│    │            │            │率2.98% 計算之利息│月以內者，按左開利率│
│    │            │            │                  │10% 計算，其逾期超過│
│    │            │            │                  │6 個月者，按左開利率│
│    │            │            │                  │20% 計算之違約金    │
├──┼──────┼──────┼─────────┼──────────┤
│ 4  │   990,000元│   990,000元│自98年5 月2 日起至│自98年6 月3 日起至清│
│    │            │            │清償日止，按週年利│償日止，其逾期在6 個│
│    │            │            │率2.98% 計算之利息│月以內者，按左開利率│
│    │            │            │                  │10% 計算，其逾期超過│
│    │            │            │                  │6 個月者，按左開利率│
│    │            │            │                  │20% 計算之違約金    │
├──┼──────┼──────┼─────────┼──────────┤
│ 5  │   650,000元│   650,000元│自98年5 月19日起至│自98年6 月20日起至清│
│    │            │            │清償日止，按週年利│償日止，其逾期在6 個│
│    │            │            │率2.98%計算之利息 │月以內者，按左開利率│
│    │            │            │                  │10% 計算，其逾期超過│
│    │            │            │                  │6 個月者，按左開利率│
│    │            │            │                  │20% 計算之違約金    │
├──┼──────┼──────┼─────────┼──────────┤
│ 6  │   670,000元│   670,000元│自98年5 月6 日起至│自98年6 月7 日起至清│
│    │            │            │清償日止，按週年利│償日止，其逾期在6 個│
│    │            │            │率2.98%計算之利息 │月以內者，按左開利率│
│    │            │            │                  │10% 計算，其逾期超過│
│    │            │            │                  │6 個月者，按左開利率│
│    │            │            │                  │20% 計算之違約金    │
├──┼──────┼──────┼─────────┼──────────┤
│ 7  │   500,000元│   500,000元│自98年5 月4 日起至│自98年6 月5 日起至清│
│    │            │            │清償日止，按週年利│償日止，其逾期在6 個│
│    │            │            │率2.98%計算之利息 │月以內者，按左開利率│
│    │            │            │                  │10% 計算，其逾期超過│
│    │            │            │                  │6 個月者，按左開利率│
│    │            │            │                  │20% 計算之違約金    │
├──┼──────┼──────┼─────────┼──────────┤
│ 8  │   290,000元│   290,000元│自98年5 月11日起至│自98年6 月12日起至清│
│    │            │            │清償日止，按週年利│償日止，其逾期在6 個│
│    │            │            │率2.98%計算之利息 │月以內者，按左開利率│
│    │            │            │                  │10% 計算，其逾期超過│
│    │            │            │                  │6 個月者，按左開利率│
│    │            │            │                  │20% 計算之違約金    │
├──┼──────┼──────┼─────────┼──────────┤
│ 9  │   840,000元│   840,000元│自98年5 月24日起至│自98年6 月25日起至清│
│    │            │            │清償日止，按週年利│償日止，其逾期在6 個│
│    │            │            │率2.98%計算之利息 │月以內者，按左開利率│
│    │            │            │                  │10% 計算，其逾期超過│
│    │            │            │                  │6 個月者，按左開利率│
│    │            │            │                  │20% 計算之違約金    │
├──┼──────┼──────┼─────────┼──────────┤
│ 10 │   320,000元│   320,000元│自98年5 月24日起至│自98年6 月25日起至清│
│    │            │            │清償日止，按週年利│償日止，其逾期在6 個│
│    │            │            │率2.98%計算之利息 │月以內者，按左開利率│
│    │            │            │                  │10% 計算，其逾期超過│
│    │            │            │                  │6 個月者，按左開利率│
│    │            │            │                  │20% 計算之違約金    │
├──┼──────┼──────┼─────────┼──────────┤
│ 11 │   840,000元│   840,000元│自98年5 月26日起至│自98年6 月27日起至清│
│    │            │            │清償日止，按週年利│償日止，其逾期在6 個│
│    │            │            │率2.98%計算之利息 │月以內者，按左開利率│
│    │            │            │                  │10% 計算，其逾期超過│
│    │            │            │                  │6 個月者，按左開利率│
│    │            │            │                  │20% 計算之違約金    │
├──┼──────┼──────┼─────────┼──────────┤
│ 12 │   360,000元│   360,000元│自98年5 月25日起至│自98年6 月26日起至清│
│    │            │            │清償日止，按週年利│償日止，其逾期在6 個│
│    │            │            │率2.98%計算之利息 │月以內者，按左開利率│
│    │            │            │                  │10% 計算，其逾期超過│
│    │            │            │                  │6 個月者，按左開利率│
│    │            │            │                  │20% 計算之違約金    │
├──┼──────┼──────┼─────────┼──────────┤
│ 13 │   720,000元│   720,000元│自98年6 月19日起至│自98年7 月20日起至清│
│    │            │            │清償日止，按週年利│償日止，其逾期在6 個│
│    │            │            │率2.98%計算之利息 │月以內者，按左開利率│
│    │            │            │                  │10% 計算，其逾期超過│
│    │            │            │                  │6 個月者，按左開利率│
│    │            │            │                  │20% 計算之違約金    │
├──┼──────┼──────┼─────────┼──────────┤
│ 14 │   820,000元│   820,000元│自98年5 月26日起至│自98年6 月27日起至清│
│    │            │            │清償日止，按週年利│償日止，其逾期在6 個│
│    │            │            │率2.98%計算之利息 │月以內者，按左開利率│
│    │            │            │                  │10% 計算，其逾期超過│
│    │            │            │                  │6 個月者，按左開利率│
│    │            │            │                  │20% 計算之違約金    │
├──┼──────┼──────┼─────────┼──────────┤
│ 15 │   390,000元│   390,000元│自98年6 月15日起至│自98年7 月16日起至清│
│    │            │            │清償日止，按週年利│償日止，其逾期在6 個│
│    │            │            │率2.98%計算之利息 │月以內者，按左開利率│
│    │            │            │                  │10% 計算，其逾期超過│
│    │            │            │                  │6 個月者，按左開利率│
│    │            │            │                  │20% 計算之違約金    │
├──┼──────┼──────┼─────────┼──────────┤
│ 16 │   300,000元│   300,000元│自98年6 月19日起至│自98年7 月20日起至清│
│    │            │            │清償日止，按週年利│償日止，其逾期在6 個│
│    │            │            │率2.98%計算之利息 │月以內者，按左開利率│
│    │            │            │                  │10% 計算，其逾期超過│
│    │            │            │                  │6 個月者，按左開利率│
│    │            │            │                  │20% 計算之違約金    │
├──┼──────┼──────┼─────────┼──────────┤
│ 17 │   410,000元│   410,000元│自98年6 月19日起至│自98年7 月20日起至清│
│    │            │            │清償日止，按週年利│償日止，其逾期在6 個│
│    │            │            │率2.98%計算之利息 │月以內者，按左開利率│
│    │            │            │                  │10% 計算，其逾期超過│
│    │            │            │                  │6 個月者，按左開利率│
│    │            │            │                  │20% 計算之違約金    │
└──┴──────┴──────┴─────────┴──────────┘

司法院資訊處製作；財團法人民間司法改革基金會備份。
